【裁判字號】    96,重訴,3239
【裁判日期】    970501
【裁判案由】    殺人
【裁判全文】
臺灣臺中地方法院刑事判決            96年度重訴字第3239號
公  訴  人  臺灣臺中地方法院檢察署檢察官
被      告  壬○○
                    （現羈押於臺灣臺中看守所）
選任辯護人  邢建緯律師
            洪崇欽律師
            葉銘進律師
上列被告因殺人案件，經檢察官提起公訴（九十六年度偵字第二
０二三一號）及移送併辦（九十六年度偵字第二二八四０號），
本院判決如下：
    主    文
壬○○殺人，處有期徒刑拾貳年，褫奪公權陸年。
扣案之菜刀壹把，沒收。
    犯罪事實
一、壬○○與張秀鳳係多年朋友，彼此家人亦均認識，因八、九
    年來，壬○○周旋在前妻、張秀鳳與另一翁姓女友感情間，
    遲遲無法決定歸屬，致四人間迭生紛擾，迄民國（下同）九
    十六年八月二十二日，張秀鳳告知壬○○提議分手之事，壬○○無法接受，遂不斷以行動電話撥打予張秀鳳試圖挽回。
    而於九十六年八月二十四日凌晨通話中，因談及壬○○之經
    濟能力已不佳，並決定與壬○○分手，致壬○○極思與張秀
    鳳見面談判以圖挽救，先於同年月二十四日上午九時三十分
    許，駕駛車牌號碼1989-QQ號賓士牌自用小客車至臺中市○○區○○路某不詳商店內購買菜刀一把，取下封套，將該菜
    刀直接放置其所駕駛上開自用小客車之駕駛座下方後，再駕
    駛上開自用小客車前往張秀鳳位於臺中市南屯區樂田巷三之
    三號住處附近徘徊，並撥打張秀鳳所持行動電話，因張秀鳳
    所持行動電話關機，致無法聯絡，乃心想直接進入張秀鳳上
    開住處找張秀鳳談判，惟因張秀鳳住處裝設有鋁門，無法直
    接進入，又於同日上午十時十八分許，駕駛上開自用小客車
    至臺中市○○區○○路二段三二九號「大台中協林五金商行
    」購買電纜剪一支，再駕駛上開自用小客車前往張秀鳳上開
    住處，抵達張秀鳳上開住處附近時，突然覺得以破壞鋁門方
    式侵入住宅不妥，遂將電纜剪隨手丟棄，並持續以行動電話
    與張秀鳳聯絡。至同日下午二時二分許，壬○○收受張秀鳳
    所發簡訊，內容表示「沈默不再多言，就是我能留給你最好
    的路了」，使壬○○更思與張秀鳳見面談判試圖挽回，而於
    電話中探知張秀鳳將與其母戊○○○外出拜拜，遂決定一路
    尾隨，再伺機與張秀鳳見面談判。嗣於同日下午三時二十五
    分許，車行至臺中市○○路六六四號「波士頓麵包店」附近
    時，見張秀鳳將所駕駛車牌號碼5288-ND自用小客車停放在
    該麵包店轉角處之大墩二街路旁，並隻身下車進入該麵包店
    購買麵包，壬○○認機不可失，遂將所駕上開自用小客車停
    放在張秀鳳所停放上開自用小客車之後約二十公尺處之同市
    ○○○街三號天地大廈社區管理室前，經思考與張秀鳳見面
    時如何挽回後，並將所購菜刀一把放入其右褲袋內，隨即下
    車並進入該麵包店，適張秀鳳在櫃檯結帳，壬○○乃向張秀
    鳳表示可否談一談，張秀鳳告以媽媽在車上等，壬○○又向
    張秀鳳表示可否給予五分鐘時間，張秀鳳隨即向壬○○表示
    渠已沒錢可滾蛋，並逕自走出該麵包店，對壬○○未加理睬
    ，使壬○○甚為難堪，一時怒火中燒，頓萌殺人之犯意，於
    跟隨張秀鳳走出該麵包店後，在該麵包店前騎樓，由後以左
    手抓住張秀鳳頭髮，右手從右褲袋內取出菜刀，先猛刺張秀
    鳳背部一刀，於張秀鳳尖叫轉身後，又持菜刀猛力砍刺張秀
    鳳右側頸部、右側胸部等處，並順勢將張秀鳳拉倒在地後，
    竟不顧張秀鳳以雙手抵擋及戊○○○見狀上前推擋，復接續
    持菜刀猛力砍刺張秀鳳左、右上肢、顏面部、前胸腹部、背
    部等處，前後計二十三刀【(一)顏面部二刀、頸部一刀─右側
    下顎部有二處銳器傷，在上方的傷口長度1公分，下方的傷
    口長度3.5公分。右側頸部有一處大面積的橫向銳器傷，造
    成皮下之肌肉組織外露，傷口大小10.5×4公分；其中頸部
    之刀傷，雖無傷及頸動脈，但已傷及頸靜脈，亦可造成大量
    失血致死。(二)前胸腹部四刀─右側胸部近鎖骨區有一處呈斜
    向的銳器傷，左高右低，傷口大小9.5×4公分。右側胸部外
    側一處銳器傷，傷口大小3 ×0.8公分，為皮下傷。左側上
    腹部一處呈斜向的大面積銳器傷，左側高、右側低，傷口大
    小13×3公分，皮下之組織外露。肚臍一處銳器傷，傷口大
    小7×3.5公分，為淺層的刀傷；其中右側胸部，係主要致命
    的刀傷，以砍刺入後，刺穿右側肺臟上葉及心包囊壁，並傷
    及左心房，刺入深度約十五公分，造成在右胸腔內有急速大
    量的出血併有血塊形成，在短時間內即可死亡；其刀傷的方
    向，由右向左，由前往後，由上往下。另左側腹部的大面積
    刀傷雖刺破腹部皮層，但未傷及腹內的重要臟器。(三)背部五
    刀（傷口方位較呈縱向）─分別在(1)右腰側一處，傷口大小
    10×2公分。(2)胸腰椎部，有三處呈縱向銳器傷，傷口大小
    由上至下，為3×0.5公分、4×0.5公分5.5×1.2公分，下方
    的二處刀傷有相接。(3)左側肩胛下部一處，傷口大小5.5×1
    .5 公分；其中背部右腰側的刀傷，刺入後傷及右側腎臟，
    造成右腎大面積刀傷，及以三次刺穿肝臟，最後的刀傷止於
    右下方的肋骨面，亦可造成腹腔內的大出血，刺入深度約十
    二公分，刺入方向，由後往前，由下往上。而背部左側肩胛
    下部之刀傷，則刺入傷及左側肺臟，創口上方呈鈍角。另背
    部中央的三處刀傷，則都局限在胸腰椎後，未刺入胸腹腔內
    。(四)右上肢八刀、左上肢三刀─右側腋下有二處銳器傷，呈
    角形的傷口大小7×3.5公分，呈縱向的傷口大小5.5×2公分
    。右上臂外側一處縱向銳器傷，傷口大小7.5×1.5公分。右
    側三角肌一處橫向傷口，傷口大小3.5×2公分。右前臂一處
    淺層銳器傷，傷口大小2×2公分。右手背二處銳器傷，最大
    傷口達3.5×0.7公分。右手部第2、3指間一處銳器傷，傷口
    大小1.5×0.7公分。左側三角肌部有三處銳器傷，最大傷口
    達到2×2公分，為淺層的刀傷；其中右上肢多處之刀傷則為
    防禦傷，亦已傷及較深之肌肉層，另左上肢之刀傷則局限在
    淺層及上方。】，因力氣使盡始罷手，並將菜刀丟於一旁，
    蹲坐原地，經戊○○○趁機將壬○○往後拉倒在地，並拉住
    壬○○雙手後，再向該麵包店店員辛○○、乙○○、丁○○
    等人大聲呼叫救護車及報警，此時壬○○聞言乃趕緊掙脫起
    身逃逸，沿途不顧所穿鞋子脫落，並轉身向後查看是否有人
    追趕，待抵其所駕駛上開自用小客車停車處，趕緊進入車內
    並發動引擎，稍作後退再行前進，亦不顧撞及前方機車及禁
    止停車告示牌，隨即加速逃逸。張秀鳳經救護車緊急送往中
    山醫學大學附設醫院大慶分院急救，因心臟、肺臟、肝贓銳
    器傷及身體多處銳器傷致失血過多，仍於同日下午四時四十
    分許，不治死亡。嗣經員警據報前往現場，扣得壬○○所有
    供本件犯罪所用之菜刀一把。而壬○○於同日下午三時五十
    二分許，駕駛上開自用小客車逃至臺中縣霧峰鄉○○路四八
    ０之一號附近時，在未經有偵查權之機關或公務員發覺其為
    犯嫌前，以其所持用行動電話門號0000000000號撥打其兄癸○○所持行動電話門號0000000000號，向癸○○告以伊好像
    砍了張秀鳳，現伊人在臺中縣霧峰鄉○○路四八０之一號前
    ，請通知當地警察單位前來帶伊等語，並委託癸○○代為報
    案，且留在該處等候員警到來，而願接受裁判，經癸○○於
    同日下午三時五十五分許，以警用電話向臺中縣警察局霧峰
    分局報案稱其弟駕駛賓士轎車在臺中縣霧峰鄉○○路四八０
    之一號殺人，請協助派人處理等語，再於同日下午四時二十
    分五十四秒許，由臺中縣警察局霧峰分局員警陳進修等人至
    上開處所將壬○○帶回警局處理。
二、案經臺中市警察局第四分局報請臺灣臺中地方法院檢察署檢
    察官及該署檢察官相驗後自動檢舉偵查起訴暨移送併案審理
    。
    理    由
一、按被告以外之人於審判外之陳述，雖不符前四條之規定，而
    經當事人於審判程序同意作為證據，法院審酌該言詞陳述或
    書面陳述作成時之情況，認為適當者，亦得為證據。當事人
    、代理人或辯護人於法院調查證據時，知有第一百五十九條
    第一項不得為證據之情形，而未於言詞辯論終結前聲明異議
    者，視為有前項之同意，刑事訴訟法第一百五十九條之五定
    有明文。經查證人戊○○○、辛○○、乙○○、丁○○、甲○○、張女香於警詢時之證述，被告及其選任辯護人在本院
    準備程序中並未爭執其證據能力，且未於本案言詞辯論終結
    前聲明異議，本院審酌證人戊○○○、辛○○、乙○○、丁○○、甲○○、張女香於警詢時之證述，係於案發後就其親
    身經歷之事實所為，且依其等陳述作成時之情況，並無不適
    當之情形，依刑事訴訟法第一百五十九條之五第二項規定，
    均有證據能力。次按被告以外之人於偵查中向檢察官所為陳
    述，除顯有不可信之情況者外，得為證據，刑事訴訟法第一
    百五十九條之一第二項定有明文。蓋因檢察官與法官同為司
    法官署，且檢察官代表國家偵查犯罪，依法有訊問被告、證
    人及鑑定人之權力，且須對被告有利、不利之情形均應注意
    ；況徵諸實務運作，檢察官實施刑事偵查程式，亦能恪遵法
    定程式之要求，不致有違法取證情事且可信度極高，是被告
    以外之人前於偵查中已具結而為證述，除反對該項供述得具
    有證據能力之一方，已釋明「顯有不可信之情況」之理由外
    ，不宜以該證人未能於審判中接受他造之反對詰問為由，即
    遽指該證人於偵查中之陳述不具證據能力，方符前揭法條之
    立法意旨。是證人辛○○、乙○○、甲○○、癸○○、陳進
    修、丑○○、子○○、己○○等人於檢察官偵查中所為陳述
    ，均係以證人之身份，經檢察官告以具結之義務及偽證之處
    罰，並由其具結，而於負擔偽證罪之處罰心理下所為，且經
    具結擔保其證述之真實性，又前揭證人於檢察官訊問時之證
    述，並無證據顯示係遭受強暴、脅迫、詐欺、利誘等外力干
    擾情形或在影響其心理狀況，致妨礙其自由陳述等顯不可信
    之情況下所為；又被告及其選任辯護人亦均未曾提及檢察官
    在偵查時，有任何不法取供之情形，是客觀上並無顯不可信
    之情況，前揭證人於偵查中之證言，自均具有證據能力。又
    卷附本案被害人張秀鳳之中山醫學大學附設醫院急救證明書
    、警繪現場圖、被告所持行動電話門號0000000000號之通聯
    調閱查詢單、丙○○填載之臺中縣警察局公務電話紀錄簿、
    陳進修於九十六年九月十一日所書偵查報告等相關書證，應
    屬刑事訴訟法第一百五十九條之四第一、二款所稱公務員職
    務上製作之紀錄文書、證明文書或從事業務之人於業務上或
    通常業務過程所須製作之紀錄文書、證明書，查無任何顯不
    可信之情況，被告及其選任辯護人亦不爭執該等書證之證據
    能力，自應認得為證據，而有證據能力。再卷附行政院衛生
    署草屯療養院九十七年三月三日草療精字第一六七七號函附
    精神鑑定報告書，係本院囑託該院為鑑定，係依刑事訴訟法
    第二百零六條、第二百零八條規定為之，屬同法第一百五十
    九條第一項「除法律有規定者外」之情形，自有證據能力，
    合先敘明。
二、上揭犯罪事實，業據被告壬○○於本院行準備程序、審理時
    坦承不諱，核與證人即被害人張秀鳳之母戊○○○、證人即
    波士頓麵包店店員辛○○、乙○○、丁○○、證人即天地大
    廈社區管理員甲○○、證人即大台中協林五金商行店長張女
    香分別於警詢、偵查中或本院審理行交互詰問時具結證述之
    情節相符（分別見警卷第二十一至二十三頁、第二十九至四
    十三頁、九十六年度偵字第二０二三一號偵查卷(一)第一七九
    至一八二頁、本院九十六年十一月八日、同年十二月十三日
    審判筆錄），並有被告所持行動電話門號0000000000號收受
    被害人張秀鳳上開簡訊內容之照片一張、被告購買電纜剪之
    統一發票一張、被害人張秀鳳之中山醫學大學附設醫院急救
    證明書影本一紙、警繪現場圖一紙、被害人張秀鳳受傷急救
    照片十七張、案發後現場照片四十一張、被害人張秀鳳所駕
    駛車牌號碼5288-ND自用小客車停放處照片十張、被告案發
    後帶回警局所攝照片十四張、被告所駕駛車牌號碼1989-QQ
    號賓士牌自用小客車之照片十八張、扣案菜刀照片二張、被
    告案發時所穿皮鞋之照片八張、被告進入波士頓麵包店與在
    該麵包店騎樓前持菜刀砍、刺殺被害人張秀鳳及其後逃逸等
    情之監視錄影翻拍照片二十張附卷（分別見警卷第十四頁、
    第十五頁、第五十七頁、第五十八頁、第六十至六十九頁、
    第七十五至九十四頁、第九十五至九十九頁、第一０二至一
    ０八頁、第一０九至一一七頁、第一一八頁、第一一九至一
    二二頁、九十六年度偵字第二０二三一號偵查卷(一)第十二至
    二十一頁）及菜刀一把扣案可憑。而被害人張秀鳳確遭被告
    持菜刀砍、刺殺計二十三刀，受有如事實欄所載傷害，因心
    臟、肺臟、肝贓銳器傷及身體多處銳器傷，致失血過多不治
    死亡，此經臺灣臺中地方法院檢察署檢察官督同法醫師相驗
    解剖明確，亦有勘驗筆錄、解剖筆錄、相驗屍體證明書、解
    剖鑑定報告書附卷（分別見九十六年度相字第一三二七號相
    驗卷第四頁、第十頁、第十三頁、第十四至二十二頁）可稽
    。按被告所持扣案之菜刀一把，為其案發當日所購買，刀刃
    甚為銳利，有該菜刀照片附卷可考，持以砍刺人體之頸、胸
    、腹部等要害處，足以致人於死，當為被告所明知，竟持該
    菜刀先刺被害人張秀鳳背部一刀，於被害人尖叫轉身後，又
    持該菜刀砍刺被害人右側頸部、右側胸部等要害處，並順勢
    將被害人拉倒在地後，竟不顧被害人以雙手抵擋及戊○○○
    見狀上前推擋，復接續持菜刀砍刺被害人左、右上肢、顏面
    部、前胸腹部、背部等處，前後計二十三刀（所受傷害如事
    實欄所載），以致失血過多不治死亡，足見被告當時用力甚
    猛，殺意甚堅，其有殺人之犯意，情節明灼。本案事證明確
    ，被告殺人犯行堪以認定。
三、核被告壬○○所為，係犯刑法第二百七十一條第一項之殺人
    罪。按刑法第六十二條之所謂發覺，係指有偵查犯罪職權之
    公務員已知悉犯罪事實與犯罪之人而言；且犯人在犯罪未發
    覺之前，向該管公務員告知其犯罪，而不逃避接受裁判，即
    與刑法第六十二條規定自首之條件相符，不以言明「自首」
    並「願受裁判」為必要；又自首以對於未發覺之罪投案而受
    裁判為要件，至其方式雖不限於自行投案，即託人代理自首
    或向非偵查機關請其轉送，亦無不可，但須有向該管司法機
    關自承犯罪而受裁判之事實，始生效力，若於犯罪後，僅向
    被害人或非有偵查犯罪職務之公務員陳述自己犯罪之事實，
    而無受裁判之表示，即與自首之條件不符（最高法院七十五
    年台上字第一六三四號、六十三年台上字第一一０一號、五
    十年台上字第六五號判例可資參照）。經查被告壬○○於同
    日下午三時五十二分許，駕駛上開自用小客車逃至臺中縣霧
    峰鄉○○路四八０之一號附近時，曾以其所持用行動電話門
    號0000000000號撥打其兄癸○○所持行動電話門號00000000
    00號，向癸○○告以伊好像砍了張秀鳳，現伊人在臺中縣霧
    峰鄉○○路四八０之一號前，請通知當地警察單位前來帶伊
    等語，並委託癸○○代為報案，且留在該處等候員警到來等
    情，此經被告供明在卷（見警卷第十頁、九十六年度偵字第
    二０二三一號偵查卷(一)第一二二頁、本院九十六年度聲羈字
    第一四一六號卷九十六年八月二十五日訊問筆錄），並有被
    告所持行動電話門號0000000000號之通聯調閱查詢單一份（
    依該查詢單所示，被告所持行動電話門號0000000000號曾於
    九十六年八月二十四日下午三時五十二分十九秒撥打其兄癸○○所持行動電話門號0000000000號，通話時間八十七秒）
    附卷（見九十六年度偵字第二０二三一號偵查卷(一)第一六二
    頁）可稽；且嗣經癸○○（任職新竹市警察局督察室）於同
    日下午三時五十五分許，以警用電話向臺中縣警察局霧峰分
    局報案稱其弟駕駛賓士轎車在臺中縣霧峰鄉○○路四八０之
    一號殺人，請協助派人處理等語，再於同日下午四時二十分
    五十四秒許，由臺中縣警察局霧峰分局員警陳進修等人至上
    開處所將被告帶回警局處理等情，亦經證人癸○○、陳進修
    分別於偵查中、證人即接聽癸○○報案之員警丙○○於本院
    審理行交互詰問具結證述屬實（分別見九十六年度偵字第二
    ０二三一號偵查卷(一)第一三二頁、第一三五至一三六頁、同
    偵查卷(二)第八十八至八十九頁、本院九十六年十二月十三日
    審判筆錄），復有證人丙○○填載之臺中縣警察局公務電話
    紀錄簿影本一紙（內容為於九十六年八月二十四日十五時五
    十五分，新竹市警局督察室劉股長來電告稱其弟駕駛1890-Q
    Q號賓士350型轎車，在臺中縣霧峰鄉○○路四八０之一號殺
    人，請協助派員處理）及證人陳進修於九十六年九月十一日
    所書偵查報告一紙（內載於九十六年八月二十四日十六時二
    十分五十四秒職下車走進嫌疑人壬○○所駕1989-QQ，出示
    證件後壬○○走出車外稱：「你跟我抓，我跟人家傷（殺）
    」等等）附卷（分別見警卷第五十六頁、九十六年度偵字第
    二０二三一號偵查卷(二)第一一０頁）可考；而臺中市警察局
    第四分局大墩派出所員警丑○○、子○○、己○○等人於九
    十六年八月二十四日下午四時十六分五十一秒進入中山醫學
    大學附設醫院大慶分院急診室後，經詢問被害人母親戊○○○得知行兇者係「劉律師」，嗣於同日下午四時二十分三秒
    （中山醫學大學附設醫院大慶分院急診室之監視錄影時間雖
    係十六時二十分二十一秒，惟經承辦員警與中原標準時間比
    對結果，快十八秒），被害人之姊張秀娟進入急診室後，曾
    向員警表明兇嫌係「劉元北」、「五十五年次」、「前在林
    新醫院就診，有年籍資料」等語，此分據證人丑○○、子○○、己○○於偵查中具結證述在卷（見九十六年度偵字第二
    ０二三一號偵查卷(二)第八十二頁、第九十一至九十一頁），
    並有中山醫學大學附設醫院大慶分院急診室之監視錄影翻拍
    照片六張附卷（見同上偵查卷(二)第一０二至一０七頁）可稽
    。足見證人丑○○、子○○、己○○於九十六年八月二十四
    日下午四時二十分三秒得知兇嫌係被告之前，已由被告委託
    其兄癸○○於同日下午三時五十五分許代為向臺中縣警察局
    霧峰分局報案，此時接聽員警丙○○已知被告殺人，參以被
    告一直在臺中縣霧峰鄉○○路四八０之一號前等候，嗣由員
    警陳進修將其帶回警局處理，自屬有接受裁判之意思與事實
    ，核與自首要件相符，依刑法第六十二條前段規定減輕其刑
    。另被告及其選任辯護人請求調閱被告在劉昭賢精神科診所
    、昕晴診所、林新醫院、友仁醫院、康誠診所之病歷資料，
    送請有關單位鑑定被告於行為時有無因精神障礙或其他心智
    缺陷致辨識行為違法或依其辨識而行為之能力顯著減低之情
    形，經本院調閱上開病歷資料後併將被告及有關卷證資料送
    請行政院衛生署草屯療養院鑑定結果，認「劉員曾於精神科
    診所就診，診斷為1.重鬱症2.入睡或維持睡眠障礙（參考主
    要就診院所，劉昭賢精神科診所病歷影本），劉員長期處於
    憂鬱狀態，但末見有幻覺、妄想等明顯精神症狀。就本次犯
    行而言，劉員自犯行當日上午十時左右，自五金行購買電纜
    剪和菜刀，並能持續駕車至張女住處，本欲侵入張女住所，
    又察覺此舉違法而未實行，其後駕車尾隨張女等；以及犯行
    後，劉員仍能駕車離去，行駛相當的距離（臺中市○○路至
    霧峰），並去電劉員兄長告知自己砍了人等，顯見劉員仍有
    一定程度的現實感和知覺、理會、判斷能力。綜合以上所述
    劉員之過去生活史、疾病史、身體檢查、精神狀態檢查及心
    理評估結果，本院鑑定認為劉員犯行當時應未達因精神障礙
    或其他心智缺陷，至其辨識行為違法或依其辨識而行為之能
    力顯著減低」，此有該院九十七年三月三日草療精字第一六
    七七號函附精神鑑定報告書一份附卷足憑，可見被告於行為
    當時並無因精神障礙或其他心智缺陷致辨識行為違法或依其
    辨識而行為之能力顯著減低之情形。雖證人戊○○○於警詢
    時證稱：被告砍殺張秀鳳完畢之後，就裝成人在激動之後已
    昏迷的樣子等語（見警卷第二十一頁），另證人辛○○於警
    詢時亦證稱：被告在殺害被害人張秀鳳後，他當時的精神狀
    況好像是昏倒一樣等語（見警卷第三十二頁），惟依被告行
    兇當時，不顧被害人以雙手抵擋及戊○○○見狀上前推擋，
    復持菜刀接續猛力砍刺被害人，前後計二十三刀，致被害人
    受有如事實欄所載傷害，復參以被告砍殺被害人後，將所持
    菜刀丟於一旁，蹲坐原地，經戊○○○趁機將被告往後拉倒
    在地，並拉住被告雙手後，再向該麵包店店員辛○○、乙○○、丁○○等人大聲呼叫救護車及報警，此時被告聞言乃趕
    緊掙脫起身逃逸，沿途不顧所穿鞋子脫落，並轉身向後查看
    是否有人追趕等情（見九十六年度偵字第二０二三一號偵查
    卷(一)第十二至二十一頁之案發當時監視錄影翻拍照片），顯
    見被告持菜刀接續猛力砍刺被害人計二十三刀後，因力氣已
    使盡，故於戊○○○趁機將其往後拉倒在地，並拉住其雙手
    時，被告未加反抗而已，尚難因證人戊○○○、辛○○於上
    開警詢時證述被告在殺害被害人後裝成或好像昏迷的樣子等
    情，而為被告於行為當時已達因精神障礙或其他心智缺陷致
    辨識行為違法或依其辨識而行為之能力顯著減低之情形之有
    利認定。爰審酌被告為受高等教育之士，並身為執業律師，
    竟無法以理智克制情感，僅因被害人決定與其分手，即持菜
    刀猛力砍刺被害人計二十三刀，致被害人受有如事實欄所載
    傷害，手段實甚兇殘，姑念被告尚無前科（卷附臺灣高等法
    院被告前案紀錄表），因罹患重鬱症，有多次自殘情形（見
    卷附劉昭賢精神科診所、林新醫院等病歷資料），犯後坦承
    犯行，深具悔悟，且事後已與被害人母親戊○○○達成和解
    ，並於九十七年一月十一日給付戊○○○新台幣二百五十萬
    元，復於九十七年二月十八日將其所有台中市○○區○○路
    四段四一八號十樓之六房屋及其土地移轉登記予戊○○○，
    有本院調解程序筆錄一份、台灣土地銀行匯款申請書回條影
    本一紙、建物及土地登記第一類謄本影本各一紙附卷可稽，
    及其犯罪之動機、目的、手段、對社會所生危害、被害人家
    屬所受傷痛程度等一切情狀，量處如主文第一項所示之刑，
    並依其犯罪之性質，認有褫奪公權之必要，依法宣告褫奪公
    權六年，以資懲儆。又扣案之菜刀一把，係被告所有，且為
    其供本件犯罪所用之物，依法併予宣告沒收。至於扣案之水
    果刀一把，係在被告所駕駛車牌號碼1989-QQ號賓士牌自用
    小客車內查獲，雖係被告所有，惟尚非其供本件犯罪所用之
    物，另扣案被告案發當日所穿皮鞋一雙，亦非其供本件犯罪
    所用之物，爰均不予宣告沒收。又臺灣臺中地方法院檢察署
    移送併辦（九十六年度偵字第二二八四０號）部分，與本案
    係同一事實，附此敘明。
四、據上論斷，應依刑事訴訟法第二百九十九條第一項前段，刑
    法第二百七十一條第一項、第六十二條前段、第三十七條第
    二項、第三十八條第一項第二款，判決如主文。
本案經檢察官庚○○到庭執行職務。
中    華    民    國    97    年    5     月    1     日
                  刑事第一庭  審判長法  官  唐光義
                                    法  官  郭妙俐
                                    法  官  朱光國
上正本證明與原本無異。
如不服本判決，應於收受送達後10日內向本院提出上訴書狀（應
敘述具體理由並附繕本）。
上訴書狀如未敘述理由，應於上訴期間屆滿後20日內補提理由書
於本院。
                                    書記官  張孝妃
中    華    民    國    97    年    5     月    1     日
附錄論罪科刑法條：
刑法第271條第1項：
殺人者，處死刑、無期徒刑或 10 年以上有期徒刑。


司法院資訊處製作；財團法人民間司法改革基金會備份。
